【裁判字號】    98,親,156
【裁判日期】    990730
【裁判案由】    認領等
【裁判全文】
臺灣臺北地方法院民事判決               98年度親字第156號
原      告  郭力綺
            郭文喜
共      同
訴訟代理人  吳偉豪律師
            鍾永盛律師
複  代理人  周憶華
被      告  楊文治
訴訟代理人  王惠光律師
當事人間請求認領子女等事件，本院於民國99年7月20日言詞辯
論終結，判決如下：
    主  文
被告應認領原告郭力綺。
原告其餘之訴及假執行之聲請均駁回。
訴訟費用由被告負擔新台幣參仟元，餘由原告郭文喜負擔。
    事實及理由
一、原告主張：
（一）原告郭力綺之生母簡美淑與原告郭文喜於民國75年1月23
      日結婚，原告郭力綺於77年2月4日出生，依法推定為簡美
      淑與原告郭文喜之婚生女。惟原告郭力綺與原告郭文喜間
      並無血緣關係，業經原告與簡美淑相偕於93年8月25日至
      臺大醫院進行親子關係鑑定，嗣由原告郭力綺訴請鈞院98
      年度親字第39號判決確認原告間無親子關係確定在案。
（二）據原告郭力綺之生母簡美淑表示，原告郭力綺之生父應為
      被告，且簡美淑曾於臺大醫院鑑定原告間無血緣關係後，
      攜原告郭力綺與被告見面，表達希望被告認領之意，被告
      當場未允諾，亦未再連絡，直至原告郭力綺就讀金甌商職
      二年級農曆年前，被告才主動邀約原告郭力及簡美淑餐敘
      ，當場並贈與原告郭力綺新台幣（以下同）6萬元紅包，
      還要求原告郭力綺喊伊"爸爸"，惟嗣後不久，被告與其妻
      陳芳淑邀約原告郭力綺見面，即要求原告郭力綺不要再稱
      被告"爸爸"，此後被告即避不見面，並拒不配合實施血緣
      鑑定，爰訴請被告認領原告郭力綺。
（三）被告既為原告郭力綺之生父，自應對原告郭力綺負扶養義
      務，依行政院主計處所作臺北市家庭收支概況調查數據，
      88年到93年度，每人每月消費性支出分別為2萬1628元、2
      萬2147元、2萬2189元、2萬2994元、2萬2603元、2萬3960
      ，而原告郭力綺自出生起至成年為止，所有食衣住行育樂
      等各項費用，悉由原告郭文喜支付，每月實際花費遠超過
      上述金額，估以每月3萬元計算，總計支出其扶養費達720
      萬元，原告自得依民法第179條及176條之規定，請求給付
      上開金額及自98年2月7日起至清償日止之法定遲延利息。
      原告郭文喜於93年9月3日台大醫院鑑定報告書作出後，始
      知悉原告郭力綺非其婚生女，原告郭文喜於98年6月6日起
      訴請求被告返還其為扶養原告郭力綺所支出之費用，未逾
      15年時效等語。
（四）並聲明：1.被告應認領原告郭力綺。2.被告應給付原告郭
      文喜720萬元及自98年2月7日起至清償日止，按週年利率
      百分之5計算之利息；及以供擔保為條件之假執行宣告。
三、被告則以：被告長年在外工作，返台時間短，且有配偶子女
    ，不便配合進行親子鑑定，亦不能確定與原告郭力綺間確有
    血緣關係存在。原告郭文喜扶養原告郭力綺，在未經否認子
    女之訴判決確定前，是履行扶養義務，應無被告不當得利或
    原告郭文喜無因管理可言。又依行政院主計處所公告臺北市
    每人每月基本生活費用為1萬4558元，加上原告郭力綺之生
    母簡美淑亦應分擔扶養費半數等情，原告郭文喜請求按每月
    3萬給付實屬過高。又原告郭文喜之上開請請求權已因5 年
    或15年時效消滅等語，資為抗辯，並聲明：1.原告之訴駁回
    。2.如受不利判決，願供擔保請准免為假執行宣告。
四、按有事實足認其為非婚生子女之生父者，非婚生子女或其生
    母或其他法定代理人，得向生父提起認領之訴，民法第1067
    條第1項定有明文。又認領子女之訴，關係生父之血統及非
    婚生子女之身分，與社會公益有關，法院得斟酌當事人所未
    提出之事實（民事訴訟法第595條第1項）。又法院認應證之
    事實重要，且舉證人之聲請正當者，應以裁定命他造進行勘
    驗，當事人無正當理由不從勘驗之命者，法院得審酌情形認
    他造關於勘驗之主張或勘驗應證之事實為真實（同法第367
    條、第345條第1項）。經查，原告間並無親子關係之事實，
    業據原告提出本院98年度親字第39號否認子女判決確認，並
    於98年6月2日確定，有上開判決暨確定證明書等件影本附卷
    可參，堪信為真實。原告主張被告為原告郭力綺之生父，並
    聲請本院命被告偕同進行親子鑑定，然被告卻百般推拖拒不
    配合實施，參以原告郭力綺之生母簡美淑到庭證稱：其與被
    告係於73年間相識，嗣其於75年間與原告郭文喜結婚，婚後
    仍私下繼續與被告交往，證人僅與原告郭文喜及被告發生過
    關係，原告郭力綺既經鑑定與原告郭文喜無血緣關係，那原
    告郭力綺就應該是證人自被告受胎所生等情（參99年6月22
    日言詞辯論筆錄），自堪信被告為原告之生父。從而，原告
    郭力綺依民法第1067條第1項規定請求被告認領，即非無據
    ，應予准許。
五、次按民法第179條規定不當得利返還請求權，所謂無法律上
    之原因受利益，致他人受損害，係指受利益與損害之間須有
    因果關係，即一方之受利益之他方之受損害，須互為因果，
    且其因果關係須為直接的，其間因果關係是否直接存在，應
    以受益之原因事實與受損之原因事實是否同一為斷。經查本
    件原告郭力綺依法推定為原告郭文喜之婚生女，則原告郭文
    喜扶養原告郭力綺，係履行法律上扶養義務，原告間親子關
    係嗣經本院98年度親字第39號否認子女判決確定後始被推翻
    ，斯時原告郭力綺已經成年。而被告與原告郭力綺間，於上
    開否認子女之訴判決確定前，無從認領，則被告與原告郭力
    綺在認領前並不認為有親子關係存在，被告對原告郭力綺並
    無扶養義務。縱然被告應認領原告郭力綺，被告未曾支付扶
    養費而受利益，與原告郭文喜因履行扶養義務支付扶養費所
    受損害，亦無直接因果關係，原告郭文喜仍不得依不當得利
    之法律關係，請求被告返還其利益。原告復依民法第176條
    規定而為請求，惟所謂無因管理必須管理人有為本人管理事
    務之意思，即以其管理行為所生事實上之利益，歸屬於本人
    之意思，始能成立，最高法院81年度台上字第2338號判決可
    資參照。查原告郭文喜扶養原告郭力綺至其成年為止所支出
    之扶養費，係為履行原告郭文喜對原告郭力綺之法定扶養義
    務，已如前述，不能認為原告郭文喜有為被告管理事務之意
    思而扶養原告郭力綺，此與無因管理之要件不合，故原告郭
    文喜依無因管理之法律關係，請求被告給付720萬元及利息
    等，亦屬無據，其訴應予駁回。
六、綜上所述，原告郭力綺依民法第1067條第1項之規定，請求
    被告認領，為有理由，應予准許。原告郭文喜請求被告依不
    當得利或無因管理之法律關係所為金錢請求部分，於法無據
    應予駁回，則該部分假執行之聲請，亦失所附麗，爰併駁回
    之。
七、本件事證已臻明確，兩造其餘攻擊防禦方法及所提之證據，
    經審酌後，核於判決結果不生影響，爰不一一論列，併此敘
    明。
八、據上論結：本件原告之訴為一部有理由，一部無理由，依民
    事訴訟法第79條，判決如主文。
中    華    民    國    99    年    7    月    30    日
                            家事庭法 官  徐麗瑩
以上正本係照原本作成。
如對本判決上訴，須於判決送達後20日內向本院提出上訴狀。如
委任律師提起上訴者，應一併繳納上訴審裁判費。
中    華    民    國    99    年    7     月    30    日
                                  書記官  黃世昌

司法院資訊處製作；財團法人民間司法改革基金會備份。
